【裁判字號】    93,訴,340
【裁判日期】    950213
【裁判案由】    排除侵害
【裁判全文】
臺灣板橋地方法院民事判決               93年度訴字第340號
原      告  己○○
            戊○○
兼以上2 人
法定代理人  庚○○
            甲○○
上列4 人共
同訴訟代理
人          蘇文生律師
            游文華律師
複 代理 人  丙○○      住台北市○○○路○段14巷1號2樓
被      告  丁○○      住台北縣三重市○○路29號5樓
            乙○○      住同上.
上列當事人間請求損害賠償事件，經本院於民國95年1月16日言
詞辯論終結，判決如下：
    主      文
被告應將坐落台北縣三重市○○路29號5 樓房屋內之廚房、浴室
之樓板防水系統及給水管損害所導致之漏水修繕至不會滲漏之狀
態。
被告應連帶給付原告甲○○新台幣貳萬伍仟元及自民國九十三年
一月十四日起至清償日止，按年息百分之五計算之利息。
原告其餘之訴駁回。
訴訟費用由被告連帶負擔四分之一，餘由原告負擔。
本判決第一、二項得假執行。
    事實及理由
一、原告主張：原告甲○○為台北縣三重市○○路29號4 樓房屋
    之所有權人，並與配偶即原告戊○○、子女即原告庚○○、
    己○○共同居住該屋，因被告共有之同址5 樓房屋浴室、廚
    房樓板防水層及管線長年使用致破裂而發生漏水，雖經原告
    自92年2 月起迭次異議，被告均拒絕修繕，致滲水侵蝕原告
    居住房屋之天花板、鋼筋及水泥，並造成原告房屋之浴室及
    廚房天花板油漆剝落、牆壁壁癌、鋼筋腐蝕膨鼓及浴室內木
    製儲存櫃腐蝕等損害。原告甲○○為上開29號4 樓房屋之所
    有權人，自得依民法第767 條規定請求被告將渠等所有房屋
    漏水修繕至不會滲漏之狀態，並依民法第184 條及第196 條
    規定，請求被告連帶給付因漏水致浴室木製儲存櫃損害之修
    復費用新台幣（下同）9,000 元及修復天花板之費用16,000
    元。另原告4 人長期在惡劣環境下生活，身體健康受到滲透
    之污水霉菌感染，爰併依民法第195 條第1 項規定，請求被
    告各賠償120,000 元之精神慰藉金等語。並聲明：(一)被告應
    將坐落台北縣三重市○○路29號5 樓房屋內之廚房、浴室之
    樓板防水系統及給水管損害所導致之漏水修繕至原來不會滲
    漏之狀態。(二)被告應連帶給付原告甲○○145,000 元、原告
    戊○○120,000 元、原告庚○○120,000 元、原告己○○12
    0,00 0元，及均自起訴狀繕本送達翌日起至清償日止，按年
    息5%計算之利息。
二、被告則以：被告願意按照原告訴之聲明第一項之請求來進行
    修繕，但不同意原告請求之財產上及非財產上損害賠償，請
    求駁回原告訴之聲明第二項之訴。蓋因之前歷次和解方案都
    是由原告自行修復4 樓因漏水而受損之部分，原告提出之估
    價費用亦屬過高，且原告復未提出身體罹患任何疾病之診斷
    證明，並證明所罹疾病與本件漏水有關。況依原告93年2 月
    10日答辯狀所附之原證11號關於樓梯間照片數幀，可知樓梯
    間有漏水，而漏水處即為公共給水管所經之處，93年12月間
    因同棟3 樓住戶查覺公共分攤水費過高，始發現樓梯間公共
    給水管發生嚴重漏水現象，後經本棟住戶共同決議更換共同
    水管，公共分攤水費始恢復正常，足見共同給水管漏水為原
    告浴室漏水成因之一，實無庸置疑等語置辯。
三、按當事人於言詞辯論時為訴訟標的之捨棄或認諾者，應本於
    其捨棄或認諾為當事人敗訴之判決，民事訴訟法第384 條定
    有明文。查本件被告2 人已於95年1 月16日言詞辯論時，當
    庭表示願意按照原告訴之聲明第一項的請求進行修繕而為認
    諾，有該次言詞辯論筆錄在卷可考，是依首揭規定，此部分
    即應為被告敗訴之判決，合先敘明。
四、茲就原告訴之聲明第二項之請求審酌如下：
    1.查原告甲○○為台北縣三重市○○路29號4 樓房屋之所有
      權人，被告2 人則為同址29號5 樓房屋之所有權人，有原
      告提出之上開2 戶建物登記謄本在卷為證。又兩造所有房
      屋之室內格局相同，原告甲○○所有上開房屋之浴室及廚
      房天花板確有漏水情事，並致浴室及廚房天花板油漆剝落
      、牆壁泥作及浴室內木製儲存櫃腐蝕受損，業據原告提出
      現場照片18幀為證，並經本院赴現場履勘屬實，製有勘驗
      筆錄在卷可稽，復為被告所不爭執，自堪信為真實。
    2.次查，原告房屋係廚房及浴室之天花板漏水，因該處為被
      告房屋廚房及浴室之樓地板，且為被告房屋水管線路埋設
      之處，被告復自陳渠等所有上開房屋屋齡已屆23年，未曾
      更改浴室與廚房管線或整修室內地坪（見被告93年1 月18
      日答辯狀），堪認本件漏水應係被告房屋老舊，埋設在廚
      房及浴室樓地板內之給水管線或樓板防水層因年久失修而
      破裂受損所致，且此結論亦可由本院於93年9 月24日赴現
      場履勘時，兩造各自偕同到場之勘估人員洪盈年、張永祥
      、潘俊宗所表示之測試漏水原因均不脫管線及樓地板防水
      層漏水兩項得到印證。是以，原告主張其居住房屋漏水係
      因被告共有之同址5 樓房屋浴室、廚房樓板防水系統及給
      水管破損所致，即非無據，應可採信。
    3.被告雖辯稱共同給水管漏水為原告浴室漏水成因云云，惟
      被告既陳稱共同給水管漏水於93年12月間即經查覺而修復
      ，則原告居住之29號4 樓浴室及廚房天花板漏水情形，若
      確係因共同給水管漏水所致，衡情理應在93年12月共同給
      水管修復後獲得改善。然而，台灣省土木技師公會前受本
      院囑託鑑定漏水成因，於94年6 月13日指派2 位土木技師
      前往現場初勘後仍認應進行鑑定，而於94年10月及同年12
      月間通知原告繳納鑑定及試水費用，有台灣省土木技師公
      會94年5 月13日、94年10月18日及94年12月2 日函文各1
      紙附卷為憑，足見原告上開房屋之浴室及廚房天花板，直
      至94年6 月13日土木技師前往初勘時應仍有漏水情事，因
      此，共同給水管漏水自不可能為原告所有房屋漏水成因，
      至為明確。被告所辯，顯屬無據，洵無可採。
    4.本件被告因所有房屋浴室、廚房樓地板防水層或給水管線
      破損，致原告甲○○所有位於其下之同址4 樓房屋遭水滲
      漏，造成浴室及廚房天花板油漆剝落、牆壁泥作及浴室內
      木製儲存櫃腐蝕受損，被告自應就原告甲○○所受損害負
      賠償之責。而原告受損之浴室木製儲存櫃修復需花費9,00
      0 元、天花板修復需花費16,000元，有原告提出之估價單
      2 紙為證，被告雖抗辯估價金額過高，但因未能舉證以實
      其說，所辯自不足採。故原告甲○○依民法第184 條及第
      196 條規定，請求被告連帶賠償浴室木製儲存櫃修復費用
      9,000 元及天花板之修復費用16,000元，即屬有理，應予
      准許。
    5.至原告主張其4 人因長期在惡劣環境下生活，身體健康受
      到滲透之污水霉菌感染，而請求被告各賠償120,000 元精
      神慰藉金部分，固據提出診斷證明書1 紙、醫療費條第用
      收據2 紙為證。惟依前開診斷證明書所載，僅得證明原告
      庚○○曾因氣喘而於90年10月2 日、91年11月18日、91年
      12月13日及92年10月17日有赴醫就診之事實而已，至其氣
      喘之成因為何，尚屬無從證明，且療費用收據亦不足以證
      明原告主張之前開事實屬實。原告既不能就其主張舉證證
      明，則其依民法第195 條第1 項規定，請求被告各賠償12
      0,000 元之精神慰藉金，為無理由，不應准許。
五、綜上所述，原告甲○○依民法第767 條規定請求被告將渠等
    所有坐落台北縣三重市○○路29號5 樓房屋內之廚房、浴室
    之樓板防水系統及給水管損害所導致之漏水修繕至原來不會
    滲漏之狀態，並依民法第184 條及第196 條規定，請求被告
    連帶給付因漏水致浴室木製儲存櫃損害之修復費用9,000 元
    、天花板之修復費用16,000，共計25,000元，及自起訴狀繕
    本送達翌日即93年1 月14日起至清償日止，按年息5%計算之
    利息，為有理由，應予准許。原告甲○○逾上開範圍之請求
    暨其餘原告之請求，則無理由，應予駁回。
六、本判決因所命給付之金額未逾50萬元，且第一項復係本於被
    告認諾所為之判決，爰依民事訴訟法第389 條第1 項第1 款
    及第5 款規定，依職權宣告假執行。
七、本件事證已臻明確，兩造所為之其他主張、陳述並所提之證
    據，經審酌後，認均與本件之結論無礙，不再一一論述，且
    亦無繼續囑託台灣省土木技師公會就漏水成因及範圍為鑑定
    之必要，併予敘明。
八、訴訟費用負擔之依據：民事訴訟法第79條。
中    華    民    國    95    年    2     月    13    日
                  民事第二庭    法  官  程怡怡
以上正本係照原本作成
如對本判決提起上訴，須於本判決送達後20日內向本院提出上訴
狀
中    華    民    國    95    年    2     月    14    日
                                書記官  楊姝晴


司法院資訊處製作；財團法人民間司法改革基金會備份。
